【裁判字號】    95,易,574
【裁判日期】    950515
【裁判案由】    重利
【裁判全文】
臺灣高雄地方法院刑事判決               95年度易字第574號
公  訴  人  臺灣高雄地方法院檢察署檢察官
被      告  甲○○
選任辯護人  衛佐邦律師
上列被告因重利案件，經檢察官提起公訴（95年度偵字第5248號
），本院判決如下：
    主  文
甲○○共同乘他人急迫貸以金錢，而取得與原本顯不相當之重利
，處有期徒刑月，如易科罰金，以佰元折算壹日。
扣案之空白商業本票貳張（票號分別為：774774、774775）、印
泥壹盒，均沒收。
    事  實
一、甲○○與真實姓名、年籍均不詳之綽號「阿源」、「阿忠」
    及「阿扁」等成年男子，共同基於利用他人急迫而貸以金錢
    ，並取得與原本顯不相當重利之犯意聯絡，於民國（下同）
    92年11月間某日，以在高雄縣梓官鄉菜市場旁張貼小廣告之
    方式招攬需錢孔急之人，適有急需用錢之乙○○以電話與「
    阿源」接洽，再由「阿扁」於92年11月底某日，在不詳處所
    ，借款新台幣（下同）3 萬元予乙○○，約定乙○○每星期
    給付1 千元之利息予「阿源」等人，乙○○並先簽立2 萬元
    本票共3 紙作為擔保，其後即由「阿扁」出面向乙○○收取
    利息，而取得與原本顯不相當之重利，嗣至94年12月間乙○
    ○因無力再行負擔，乃央人出面協調，「阿源」等人同意乙
    ○○再給付1 萬3 千元本金即可，遂由甲○○出面先於94年
    12月20日向乙○○收取1 萬元後，再於95年2 月10日17時許
    ，在高雄縣彌陀鄉○○路260 號梓官郵局前，向乙○○收取
    3 千元，經乙○○報警當場查獲，並扣得商業用本票1 本（
    內含已使用過之本票存根15張、未使用過之本票2 張「票號
    分別為：774774、774775」）、現金42691 元（20000 元1
    疊、11100 元1 疊、4500元1 疊、4000元1 疊、3000元1疊
    、硬幣91元）、印泥1 盒、手機1 支等物。
二、案經高雄縣政府警察局移送臺灣高雄地方法院檢察署檢察官
    偵查起訴。
    理  由
一、訊之被告甲○○對於在上開時地出面向告訴人乙○○收取1
    萬元及3 千元之事固不諱言，惟矢口否認有何重利之犯行，
    辯稱：伊係受「阿忠」之託向告訴人收錢，並不知係告訴人
    向「阿忠」等人借款之利息云云。經查：（1） 被告於上開
    時地先後2 次出面向告訴人收取現金1 萬元及3 千元，且係
    先以電話連絡交錢地點等情，業據證人即告訴人乙○○於本
    院審理中證述明確（見審卷第39頁），顯見被告與「阿忠」
    間相互熟識且有一定程度之信賴關係，應非僅係單純受託收
    錢，其對於所收取者為貸放款項予告訴人之高額利息應有所
    瞭解；（2） 被告被本件為警查獲時，於其所騎機車上查獲
    空白之商業本票2 張（票號分別為：774774、774775），並
    有印泥1 盒，而參之一般貸放金錢收取重利者，均會備有空
    白之本票及印泥，伺機於貸放金錢時要求對方簽立本票作為
    擔保，顯見被告應有與「阿源」、「阿忠」及「阿扁」等人
    ，共同從事貸金錢收取重利之行為；（3） 又上開告訴人因
    急用錢而向「阿源」、「阿忠」及「阿扁」等人借款3 萬元
    ，每星期利息1 千元等情，亦據證人即告訴人乙○○於本院
    審理中證述明確（見審卷第38頁）；（4） 又本件告訴人係
    急需用錢購買機車，始願負擔較銀行、民間借款利率高出甚
    多之利息而向被告及「阿源」等人借款，業據其於本院審理
    中證述明確（見審卷第37頁），且一般人應有亟需款項週轉
    之情，始會以上開高額利息借款，被告及「阿源」等人對此
    亦應知之甚詳，足認被告及「阿源」等人確有趁告訴人急迫
    貸以金錢之行為；（5） 又「阿源」及被告等人借款3 萬元
    與告訴人，約定每1 萬元每星期利息1 千元，其每年利息高
    達5 萬2 千元，已遠超過法定最高週年利率百分之二十，衡
    之目前社會之借款習慣、金融市場動態等客觀標準，其所收
    取之利息確與原本顯不相當；從而，本件罪證明確，被告犯
    行堪以認定。
二、核被告所為，係犯刑法第344 條之重利罪。被告與綽號「阿
    源」、「阿忠」及「阿扁」等成年男子就上開犯行，彼此間
    有犯意之聯絡及行為之分擔，應論以共同正犯。審酌被告正
    值壯年，竟不思循正途獲取財富，反為牟取不法暴利而乘人
    急迫貸放款項，擾亂金融秩序，且常使借款人為支付利息而
    陷入另一生活困境，甚易衍生其他社會問題，且犯後態度尚
    難謂佳等一切情狀，量處如主文所示之刑，並諭知易科罰金
    之折算標準。扣案之空白本票2 張及印泥1 盒，為被告所有
    供預備犯罪所用之物，應依刑法第38條第1 項第2 款之規定
    宣告沒收。另扣案之使用過之本票存根15張、現金42691 元
    （20 000元1 疊、11100 元1 疊、4500元1 疊、4000元1 疊
    、30 00 元1 疊、硬幣91元）、手機1 支，並非違禁物，且
    尚無證據證明與本件重利之犯罪行為有關，爰不予宣告沒收
    ，併此敘明。
據上論斷，應依刑事訴訟法第299 條第1 項前段，刑法第344 條
、第28條、第41條第1 項前段、第38條第1 項第2 款，罰金罰鍰
提高標準條例第1 條前段、第2 條，判決如主文。
中    華    民    國    95    年    5     月    15    日
                  刑事第五庭    審判長法  官  李嘉興
                                      法  官  陳君杰
                                      法  官  林俊寬
以上證明與原本無異。
如不服本判決，應於判決送達後10日內，向本院提出上訴狀。
                                      書記官  蔡淑貞
中    華    民    國    95    年    5     月    16    日
附錄法條：
刑法第344條
乘他人急迫、輕率或無經驗貸以金錢或其他物品，而取得與原本
顯不相當之重利者，處一年以下有期徒刑、拘役或科或併科一千
元以下罰金。


司法院資訊處製作；財團法人民間司法改革基金會備份。
